【裁判字號】    98,重訴,102
【裁判日期】    980624
【裁判案由】    損害賠償
【裁判全文】
臺灣新竹地方法院民事判決             98年度重訴字第102號
原      告  甲○○
訴訟代理人  丁○○
被      告  乙○○
被      告  隆山元工業股份有限公司
法定代理人  丙○○
共      同
訴訟代理人  簡志軒
            高德育
上列當事人間請求侵權行為損害賠償事件，經本院刑事庭裁定移
送前來（97年度竹北交簡附民字第1 號），本院於民國98年6 月
10日言詞辯論終結，判決如下：
    主  文
被告應連帶給付原告新台幣伍佰玖拾玖萬柒仟玖佰捌拾元及自民
國九十七年一月二十二日起至清償日止，按週年利率百分之五計
算之利息。
原告其餘之訴駁回。
本判決主文第一項於原告以新臺幣貳佰萬元為被告供擔保後得為
假執行。但被告如以新臺幣伍佰玖拾玖萬柒仟玖佰捌拾元為原告
預供擔保後，得免為假執行
原告其餘假執行之聲請駁回。
    事  實 及 理  由
壹、程序方面：
    原告於訴狀送達後，將起訴之聲明由新台幣（下同）12,477
     ,634 元，減縮為12,466,034元（即撤回機車修復費用部分
    請求11,600元），核其請求之訴訟標的及基礎事實同一，而
    僅係減縮應受判決事項之聲明，依民事訴訟法第255 條第1
    項第2 、3 款之規定，應予准許。
貳、實體方面：
一、原告主張：
(一)、原告於民國96年5 月2 日20時許，騎乘車牌號碼HLU －312
    號機車行經新竹縣竹北市○○○路1562號新竹市隆山元工業
    股份有限公司（下稱隆山元公司）前，該公司司機乙○○駕
    駛車牌號碼8667－MX號自用小貨車在該處倒車，因其貨車之
    貨物堆積過高，阻礙該司機之視線及其公司也未安排員工指
    揮後方來車，因而撞擊原告，致原告右手骨折及右手橈神經
    斷裂及身體多處撕裂傷及挫傷，經送東元醫院治療，骨折處
    手術及住院治療，歷經約8 個月之復健及治療，原告現右手
    橈神經麻痺，右手掌完全為下垂狀況，無法使力，日常生活
    之部份完全喪失機能，骨折處預定滿一年後需另行拔釘術，
    預計需入院手術及治療，自東元醫院出院後經台南奇美醫院
    之醫師診斷，短期內之黃金時期內需持續復健治療該右手（
    一療程需治療6 次），至今已治療約數十次，原告因需每週
    復健多次，經與家屬研議後，為方便日後復健，因夫家及工
    作地為竹北，但考量當地無大醫院可復健治療，故復健時期
    回娘家居住及當地台南奇美醫院治療，每週約三次之往返，
    每次往返之車程為約15公里，雖路途遙遠，但考慮後續右手
    之活動機能問題，故忍耐接受長期車程往返及治療，經治療
    復健療程結束，經醫師診斷右手確遺存嚴重機能喪失，中間
    歷經受傷及手術及復健期之痛苦，且原告才因剛生產過約數
    月餘，當時除了在當地服飾店工作外，下班後尚需哺育襁褓
    中的幼子，因此無法兼顧孩子及工作，一年之復健期需請親
    屬代為照料剛滿週歲之子，在醫療期間因無法工作，無收入
    來源，經連絡該肇事公司及司機，能否給予原告部份醫療費
    用之協助，預先代墊未工作期間之醫療費用及醫療期間之車
    資及生活費用等，該司機及公司相關人員即以推阻之態度，
    不予理會，將全部之問題推予保險公司，保險公司也僅能以
    收據先行給付，未能給予本人適當的協助，原告本是家中之
    經濟支柱，遭逢如此重大變故，一輩子右手完全殘廢，無法
    正常工作，平時工作騎機車，但右手的殘廢，導致下半生無
    法騎車，等於完全沒有工作機會，重殘的公婆及甫出生不久
    的孩子，及低收入戶的娘家爸爸及媽媽，且原告也要負擔年
    幼及重殘的妹妹及在學中的弟弟，因原告右手殘廢無力，無
    法正常擁抱親手餵奶，影響親子關係甚巨，原告年僅23歲，
    無法工作養家人，被告及其任職之公司需負擔一切損害賠償
    責任，該公司任其司機在廠房內將貨物堆積過高影響視線，
    貨車倒車時公司理應派人在後方指揮交通，原告在醫療期間
    受其公司及該姬姓司機泠漠對待，已造成原告身心傷害至為
    重大，衡酌此情，原告依民法第184 條第1 項、第193 條第
    1 項、第195 條第1 項、第188 條第1 項等規定請求被告賠
    償：
  1.醫療費用17,554元（三個月之復健期）。
  2.預後之醫療費用70,216元 （一年復健費用，以上之金額除3
    乘9 個月）。
  3.右手傷口部份整型60,000元（經再拔釘後之傷口需整型美容
    之費用）。
  4.看診期間之醫療車資25,000元（每日往返15公里，每次約50
    0 元，計50次）車資的部分是從原告娘家（台南縣下營鄉紅
    厝村88號）到奇美醫院的路程。
  5.預後復健及治療車資24,000元（台南縣下營鄉紅厝村至該縣
    奇美醫院間）。
  6.住院期間之看護費用16,000元。
  7.預後住院期間之看護費用16,000元（預計住院8 天之費用）
  8.在家療養期間之看護費用360,000 元（在家療養期間之專人
     協助）。
  9.幼子之保姆費用360,000 （1 年於台南復健期間，親屬於竹
    北代為照顧）。
  10.精神損失補償3,000,000 元（右手重殘之下半生的痛苦及不
    便等）。
  11.喪失生活機能補償（殘廢）即往後之勞動損失，現為23歲，
    以法定勞動能力至60歲計算即[ 喪失或減少勞動能力損害額
    計算] ，以原告月薪30,000元計算30,000元乘12個月乘37年
    乘損害級數計算（見勞保殘廢等級101 項第8 級之一手五指
    均喪失機能者）65.52%=8,277,264元以上合計金額12,117,6
    34元
(二)、爰依侵權行為損害賠償之法律關係聲明：1.被告應賠償原告
    12,117,634元，並自起訴狀繕本送達翌日起至清償日止，按
    年利率百分之五計算之利息。2.請准供擔保宣告假執行。3.
    訴訟費用由被告負擔。
二、被告抗辯：
(一)、被告乙○○於96年5 月2 日19時15分，駕駛車牌號碼8667－
    MX號自用小貨車，自新竹縣竹北市○○○路1562號廠房內由
    北向南方倒車，當時緩慢的以十公里以下之時速倒車並有注
    意車後及車側之來車，但被告乙○○正將駕駛車輛倒入中正
    西路時，適有甲○○騎乘車牌號碼HLU －312 號普通重型機
    車沿中正西路由東向西行經該路段，閃煞不及，撞擊車號86
    67－MX號自用車貨車側面車斗而人車倒地，甲○○因此受有
    右側肱骨中段骨折併橈神經斷裂之傷害。
  1.按道路交通安全規則第110 條規定：「汽車倒車時，應依下
    列規定：二、應顯示倒車燈光或手勢後，謹慎緩慢後倒，並
    應注意其他車輛及行人。」，被告乙○○於倒車當時確有顯
    示倒車燈光並注意後方及側方有無來車，且僅以時速十公里
    之慢速進行，豈知甲○○竟未注意車前狀況，有可能正在講
    手機或者在想心事，未減速慢行，所以直接撞上被告小貨車
    之右側車斗；又按同條文：「汽車倒車時，應依下列規定：
    三、大型汽車須派人在車後指引，如無人在車後指引時，應
    先測明車後有足夠之地位，並促使行人及車輛避讓。」，而
    被告乙○○當時雖無人指引倒車，但其確係留有足夠的空間
    促使車輛避讓，此可由當時被告乙○○之車身尚在路邊白線
    附近尚未正式進入馬路之車道，即遭甲○○撞上可證。故
    本件車禍之過失責任，應由甲○○負較大之過失責任，被告
    乙○○僅有輕微之過失責任。
  2.基於交通危險之適當分配上之信賴原則，被告乙○○本不應
    負過失責任：
  按實務及學說均承認所謂信賴原則，亦即行為實施某種行為
    之際，倘可認為被害人或第三人亦將採取適當之行為，如此
    種信賴屬於相當，縱因被害人或第三人之不適當行為而發生
    結果，亦不必對其行為之結果負責。換言之，行為人知道他
    人之錯誤行為可能引起法益之侵害，但仍然有權相信他人會
    為正確之行為，如果因此發生法益之侵害，行為人不必對結
    果負責。而信賴原則最原始的意義乃在於交通危險之適當分
    配。合乎規則行車的交通參與者，可以信賴其他人也會同樣
    遵守規則、秩序。
  被告乙○○對於防止危險發生之相關交通法令之規定，業已
    遵守，被告乙○○並無違規，並已盡相當之注意義務，已如
    前述，則被告乙○○應有權信賴甲○○亦能遵守相關交通法
    令之規定，惟甲○○竟違背諸多交通法規，諸如︰未注意車
    前狀況、未減速慢行等等違規情節，故基於信賴原則，被告
    乙○○本不應就本件車禍之發生負過失責任。
  事故發生後，雖被告乙○○自始至終均認為就本件車禍之發
    生並非主要之過失，但畢竟車禍已經發生，被告乙○○在道
    義上亦願給付慰問金，已表示誠意，惟甲○○竟無視於其諸
    多之違規情節，反而誣指被告乙○○始為本件車禍之肇事主
    因，甚要求被告乙○○應賠償1,200 餘萬元，甲○○此舉無
    非是趁機向被告敲竹槓，更何況被告乙○○之經濟能力上亦
    無法負擔如此鉅額之賠償金，並非被告不願和解，實係甲○
    ○漫天要價，相信若以一般客觀第三人的立場來看待此事，
    亦會認為被告乙○○當時並無重大違規，反而係原告有嚴重
    違規之情節，為何還要被告乙○○賠償如此高之金額，顯然
    不合情理。
  3.對於新竹縣政府警察局竹北分局所作之道路交通事故調查認
    ：「Ａ車（由被告乙○○駕駛之自用小貨車）於前述時地倒
    車，未注意車後狀況，造成Ｂ車（由甲○○騎乘之機車）閃
    避不及撞上該車右後車斗」顯有認事用法之違誤按本件車
    禍之肇事主因應係：
  被告於倒車當時雖無人指引倒車，但被告僅以時速十公里之
    慢速進行，且確實有顯示倒車燈光並注意後方與側方有無來
    車及留有足夠的空間促使車輛避讓，此可由當時被告之車身
    尚在路邊白線附近尚未正式進入馬路之車道，即遭甲○○撞
    上，可證被告當時並無過失應非係肇事之主因。
  又甲○○於騎乘機車時因未注意車前狀況，有可能係在講手
    機或者在想心事，所以未減速慢行，才導致自己直接撞上被
    告小貨車之右側車斗，此更可證明車禍肇事之主因係甲○○
    而非被告。故可知此道路交通事故之調查昧於事實完全不能
    採信
  4.綜上所述，此次事故之發生被告乙○○已盡相當注意義務，
    且被告乙○○並無重大違反任何交通規定，反而係甲○○已
    嚴重違相關道路交通規範，甲○○始為本件車禍事故之肇事
    主因。而對於事故之發生被告乙○○亦感遺憾，惟被告乙○
    ○對於事故之發生並非主要之過失，故實本不應苛責被告乙
    ○○就此事故之發生需負全部過失責任。又退萬步言，即便
    被告乙○○就本件車禍之發生應負過失責任，蓋本件車禍之
    肇事主因係由於原告未注意車前狀況、未減速慢行等違規情
    節，若原告有注意到正在緩緩倒車之被告，亦不至於發生本
    件車禍，故就本件車禍之過失責任比例而言，原告至少應負
    擔百分之八十以上之過失責任，較為合理，是按「損害之發
    生或擴大，被害人與有過失者，法院得減輕賠償金額，或免
    除之。」、「重大之損害原因，為債務人所不及知，而被害
    人不預促其注意或怠於避免或減少損害者，為與有過失」，
    此為民法第217 條第1 、2 項定有明文，故懇請鈞院能考量
    過失相抵之規定，免除被告乙○○之賠償責任。
(二)、被告乙○○受僱公司為被告隆山元公司，因民法第188 條僱
    用人應負賠償責任，係以選任受僱人或監督其執行職務有過
    失為原因，惟被告乙○○於本件車禍之發生已盡相當注意義
    務，且被告乙○○並無重大違反任何交通規定，所以其並不
    負主要之過失，故可證被告隆山元公司已盡選任受僱人及監
    督其執行職務之責任，而按「但選任受僱人或監督其職務之
    執行，已盡相當之注意或縱加以相當之注意仍不免發生損害
    者，僱用人不須負賠償責任」，此為民法第188 條但書定有
    明文，是故依其規定被告隆山元公司，雖對於本車禍事故已
    有盡相當之注意或縱加以相當之注意，但仍不免發生此車禍
    事故時，是不需負責任何責任。
(三)、茲對原告所請求損害賠償之金額及項目，表示意見如下︰
  1.醫療費用部分︰被告否認原告此部份主張。就醫療費用與
    右手傷口部分整形之費用，原告並無舉出任何之單據等證物
    證明其真正；就預後之醫療費用，根本無法預見將來原告
    是否需花費如此多的錢去醫治或根本就不去醫治，故原告此
    部分的主張應無理由。
  2.車資費用︰被告否認原告此部份主張。原告並未舉出任何
    往來醫院所搭乘交通工具而開之收據。惟原告究有無搭乘交
    通工具之必要？該車資是否係必要之費用？退步言之，即便
    原告有搭交通工具之必要，則請原告舉證證明，有收據就是
    原告往來醫院所搭計程車而開之收據，而非原告去其他地方
    搭計程車所開之收據；就預後復建及治療車資的費用，因
    根本無法預見將來原告是否會搭乘交通工具去看診治療，故
    原告此部分的主張應無理由。
  3.看護費用︰被告否認原告此部份主張。就證據七之看護證
    明之真正，被告形式上不爭執。惟原告看護是否需如此多的
    時間而花費如此的錢，請原告舉證證明之。又就預後期間
    的看護費用，被告實不知原告如何能預見其將來被看護的日
    數係8 日，所以此8 日從何而來？故請原告舉證證明之。
    再就在家療養期間之看護費用，蓋原告是否有受他人看護之
    必要？不無疑問。縱使原告有看護之必要，惟原告實際上究
    否已受他人看護？且係何人看護？亦有問題。故就此部分，
    原告的主張應無理由。
  4.幼子之保姆費用︰
    被告否認原告此部分之主張。因原告稱其為了復健至台南做
    治療，而將其幼子留在竹北託人照顧，但此亦未見原告提出
    其他證據以實其說，故原告此部分之主張應無理由，且於法
    無據。
  6.非財產上損害賠償部分︰
    原告請求被告連帶給付非財產上損害賠償共計三百萬元，惟
    衡酌兩造之資力、關係、及原告就車禍之發生具有重大過失
    等情，該原告請求之數額明顯過高，顯不合理。
  7.喪失生活機能補償（殘廢）即往後之勞動損失部分：被告否
    認原告此部分之主張。依原告之傷勢來看，是否確實無法工
    作？亦或是能工作而不想工作？此均有疑問。又即便原告無
    法工作，此也應係暫時的，惟原告何以能說其往後都不能工
    作？原告亦無說明及舉證，且其所請求8,277,264 金額，不
    但數額明顯甚鉅，極不合理，而以每個月三萬元計算之金額
    究係從何而來？亦未見原告提出薪資單、薪資扣繳憑單或其
    他單據以實其說，故原告此部分之主張應顯無理由。
(四)、綜上所述，被告乙○○就本件車禍之發生並非為主要之過失
    ，實係因為原告未注意車前狀況而未減速慢行，而直接撞上
    被告姬無祥小貨車之右側車斗，所以原告始為本件車禍發生
    之肇事主因，而被告隆山元公司亦有盡選任受僱人及監督其
    執行職務之責任，惟其於選任受僱人及監督其執行職務時，
    已盡相當之注意或縱加以相當之注意仍不免發生損害，故不
    須負任何之責任，再查被告乙○○家中尚有體弱妻室及子女
    ，全家生活端賴被告維持，家境清苦，被告實有值憫恕之處
    故請念被告素行善良，事出意外，且被告亦積極與原告達
    成和解，且每次都請保險公司面協助，無奈原告要索天價，
    被告力不從心，並非無誠意和解。
(五)、答辯聲明：1.原告之訴暨假執行之聲請均駁回。2.訴訟費用
    由原告負擔。3.如受不利判決，被告願供擔保請准宣告免為
    假執行。
三、法院之判斷：
(一)、原告主張其於96年5 月2 日20時許，騎乘車牌號碼HLU －31
    2 號機車行經新竹縣竹北市○○○路1562號新竹市隆山元公
    司前，該公司司機乙○○駕駛車牌號碼8667－MX號自用小貨
    車在該處倒車，因其貨車之貨物堆積過高，阻礙該司機之視
    線及其公司也未安排員工指揮後方來車，因而撞擊原告，致
    原告右手骨折及右手橈神經斷裂及身體多處撕裂傷及挫傷，
    經治療後右手遺存嚴重機能喪失之事實，提出照片、診斷證
    明書為證，被告抗辯其就本件車禍並無過失等語，經查被告
    乙○○於上揭時間、地點，駕駛車牌號碼8667－MX號自用小
    貨車倒車未注意車後車輛之行向，撞擊原告甲○○騎乘車牌
    號碼HLU －312 號機車，致甲○○因此受有右側肱骨中段骨
    折併橈神經斷裂之傷害等事實。業經本院96年度竹北交簡字
    第684 號刑事判決判處被告乙○○有期徒刑4 月，如易科罰
    金以新台幣壹仟元折算壹日在案，有該刑事判決在卷可稽，
    並經調閱本院96年度竹北交簡字第684 號刑事卷審認無訛，
    原告此部分主張足認真實。又依臺灣省竹苗區車輛行車事故
    鑑定員會鑑定意見書記載：乙○○駕駛自小貨車由路邊倒車
    駛入車道未讓車道上行駛中之車輛先行為肇事原因，甲○○
    駕駛重機車措手不及無肇事因素，經覆議結果：照竹苗區車
    鑑會之鑑定意見，有臺灣省車輛行車事故覆議鑑定委員會函
    可佐。復有道路交通事故現場圖、道路交通事故調查報告表
    、現場照片可佐。是以本件車禍肇事原因均在於被告乙○○
    ，被告隆山元公司就其選任受僱人及監督其職務之執行，已
    盡相當注意等免責事由並未能舉證證明，被告隆山元公司就
    其受僱人被告乙○○執行職務肇事致原告受傷，自應與被告
    乙○○負連帶賠償責任，被告前開抗辯顯不可採，原告前開
    主張堪信為真實。
(二)、按因故意或過失，不法侵害他人之權利者，負損害賠償責任
    。故意以背於善良風俗之方法，加損害於他人者亦同。汽車
    、機車或其他非依軌道行駛之動力車輛，在使用中加損害於
    他人者，駕駛人應賠償因此所生之損害。受僱人因執行職務
    ，不法侵害他人之權利者，由僱用人與行為人連帶負損害賠
    償責任。不法侵害他人之身體或健康者，對於被害人因此喪
    失或減少勞動能力或增加生活上之需要時，應負損害賠償責
    任。不法侵害他人之身體、健康、名譽、自由、信用、隱私
    、貞操，或不法侵害其他人格法益而情節重大者，被害人雖
    非財產上之損害，亦得請求賠償相當之金額。不法毀損他人
    之物者，被害人得請求賠償其物因毀損減少之價額，民法第
    184 條第1 項前段、第191 條之2 、第188 條第1 項前段、
    第193 條第1 項、第195 條第1 項、第196 條分別定有明文
    。本件被告乙○○受僱於被告隆山元公司，因執行職務上過
    失肇事，被告乙○○顯有過失，並致原告受有前開傷害，二
    者間，顯有相當因果關係，則原告依上開規定，請求被告連
    帶負損害賠償責任，自屬有據。茲就原告請求賠償項目及金
    額審酌分述如後：
  1.醫療費用：
    原告主張其因此受有支出醫療費用17,554元，提出醫療費用
    單據為證，而依原告所提醫療費用單據之醫療費用共18,517
    元，依原告所受之傷害及各收據記載治療費項目，均屬治療
    上之必要費用，是原告得請求之醫療費用應為18,517元。原
    告僅請求17,554元應予准許。
  2.預後醫療費用：
    原告主張預後醫療費用70,216元，被告抗辯無法預見將來原
    告是否需花費如此多的錢去醫治等語。依奇美醫院柳營分院
    97年9 月30日（97）奇院柳醫字第8645號函及所附醫療費用
    收據記載原告就醫日期96年6 月4 日至97年8 月12日（共約
    14 個 月）復健費用共計5,528 ＋1,430 ＝6,958 元，平均
    每月497 元（6958÷14＝497） 。而原告97年1 月16日起訴
    主張預後1 年復健費用，然至97年8 月12日止已歷經7 月，
    是以原告僅得再主張5 個月復健費用，則原告得主張之預後
    復健醫療費用為以2,485 元（497 ×5 ＝2485元）為適當。
  3.原告主張右手傷口部份整型費用60,000元（經再拔釘後之傷
    口需整型美容之費用），被告抗辯原告未舉證等語；經查，
    甲○○曾於97年7 月26日在門診就醫，主訴右肱骨骨折，於
    96 年5月2 日手術，檢查呈現右橈神經麻痹，不建議拔除骨
    釘，建議右手復健，其橈神經麻痹可能無法恢復。甲○○右
    上臂因手術造成長的疤痕如須整形，要疤痕切除，再用美容
    線縫合，費用約須3 萬元，手術為美容項目，無法用健保。
    有奇美醫院柳營分院97年9 月30日（97）奇院柳醫字第8645
    號函、診斷證明書可佐，是以原告此部分主張以3 萬元範圍
    內為有理由，應予准許，逾此範圍，為無理由，不應准許。
  4.原告主張看診期間之醫療車資25,000元（每日往返15公里，
    每次約500 元，計50次），車資的部分是從原告娘家（台南
    縣下營鄉紅厝村88號）到奇美醫院的路程。提出交通費用收
    據為證。被告抗辯原告並未舉證係搭交通工具就醫之收據及
    有搭乘交通工具之必要等語。本院審酌原告因本件車禍受有
    右肱骨骨折等傷害，原告所受之傷害導致行動不便，就醫確
    有搭乘計程車之必要。經台南縣汽車駕駛員職業工會函：本
    會經查詢計程車駕駛員自台南縣下營鄉紅厝村至永康市奇美
    醫院單趟車資為700 元、至柳營鄉奇美醫院單趟車資為250
    元，原告係至奇美醫院柳營分院就醫，次數共27次，有奇美
    醫院柳營分院97年9 月30日（97）奇院柳醫字第8645號函及
    函附醫療費用收據可佐，以來回500 元計算，共計13,500元
    【計算式：（27×500） ＝13 ,500 元】，原告請求以13,5
    00元範圍內為有理由，應予准許，逾此範圍，為無理由，不
    應准許。
  5.原告主張預後復健及治療車資24,000元（台南縣下營鄉紅厝
    村至該縣奇美醫院間），被告抗辯無法預見將來原告是否會
    搭乘交通工具去看診治療等語，參酌原告未舉證是否仍前往
    繼續復健，此部分車資主張尚難准許。
  6.看護費用：
    原告主張住院期間之看護費用16,000元，在家療養期間看護
    費用360,000 元，提出看護證明為證，被告抗辯看護原告應
    舉證看護時間、必要性及金額療養期間等語。查東元綜合醫
    院函97年9 月26日東秘總字第0970001885號函（見本院卷頁
    57）：甲○○96年5 月2 日因車禍至本院急診就診，經檢查
    為右側肱骨中段骨折合併橈神經斷裂而住院治療，住院期間
    施行開放性骨折復位術併鋼板內固定及神經吻合術。住院期
    間及出院後需他人看護，自理生活需至橈神經完全恢復為止
    。96年5 月2 日至5 月9 日住院醫療費用支出共13,683元。
    因橈神經損傷，除非鋼板引起疼痛或有不良反應才需拔除。
    依奇美醫院柳營分院97年9 月30日（97）奇院柳醫字第8645
    號函及函附病情摘要之記載：病患甲○○於96年6 月4 日初
    次就診復健科。右肱骨骨折併神經損傷。復健科因病情安排
    相關復健項目，病患因神經損傷，需長期復健，目前每週有
    二次復健，按健保規定收費，因該傷病目前仍無顯著恢復，
    經一年來的觀察，應無法治癒。與正常狀況相較，右手功能
    嚴重受損應為正常功能一半以下。若住院手術，病患日常生
    活應部份依賴他人，無法完全自理。出院後日常生活應部份
    依賴他人，期間長短依神經恢復原情況。又甲○○曾於97年
    7 月26日在門診就醫，主訴右肱骨骨折，於96年5 月2 日手
    術，檢查呈現右橈神經麻痹，不建議拔除骨釘，建議右手復
    健，其橈神經麻痹可能無法恢復。是以原告需他人看護部分
    以住院期間96年5 月2 日至5 月9 日共8 日，出院後以2 月
    內需他人看護為適當。按親屬代為照顧被害人之起居，固係
    基於親情，但親屬看護所付出之勞力並非不能評價為金錢，
    雖因二者身份關係而免除被害人之支付義務，惟此種基於身
    份關係之恩惠，自不能加惠於加害人。故由親屬看護時雖無
    現實看護費之支付，仍應認被害人受有相當於看護費之損害
    ，得向加害人請求賠償，始符公平原則（最高法院94年度台
    上字第1543號判決要旨參照）。原告自得請求相當看護費用
    損害，原告主張看護費用，每日以2,000 計算此尚未逾現今
    一般市場行情，本院亦認依現今社會情形核屬相當，原告主
    張住院看護費16,000元為適當（8 2,000 ＝16,000），在
    家療養看護費以2,000 乘60日120,000 元為適當。核屬有據
    ，應予准許。至逾此部分看護費用請求，尚非必要，不能准
    許。
  7.原告主張預後住院期間之看護費用16,000元（預計住院8 天
    之費用），被告抗辯原告如何預見其將來被看護日數係8 日
    等語，依東元綜合醫院前開函記載：甲○○因橈神經損傷，
    除非鋼板引起疼痛或有不良反應才需拔除。是以尚難認原告
    此部分主張有必要，原告此部分之主張不應准許。
  8.原告主張幼子之保姆費用36,0000 元（1 年於台南復健期間
    ，親屬於竹北代為照顧），被告抗辯原告未舉證證明而否認
    原告此部分之主張。參酌新竹地區亦有大型醫院，原告應無
    須至台南復健而放幼子在竹北之必要，尚難認原告確有增加
    此部分必要支出，自不能准許。
  9.原告主張喪失生活機能補償（殘廢）即往後之勞動損失，現
    為23歲，以法定勞動能力至60歲計算即[ 喪失或減少勞動能
    力損害額計算] ，以原告月薪30,000元計算30,000元乘12個
    月乘37年乘損害級數計算（見勞保殘廢等級101 項第8 級之
    一手五指均喪失機能者）65.52%=8,277,264元。被告抗辯依
    原告之傷勢來看，是否確實無法工作，以每個月三萬元計算
    之金額應舉證等語。查原告甲○○受有前開傷害依勞工保險
    條例第53條附表規定，甲○○橈神經損傷，造成右上肢肢能
    嚴重受損，符合第88項第7 級規定。有財團法人奇美醫院柳
    營分院98年4 月2 日（九八）奇院柳醫字第10172 號函足憑
    。而按第7 等級之勞動減損為69.21%，原告確實喪失部分之
    勞動能力，應堪認定。按身體或健康受侵害，而請求賠償喪
    失或減少勞動能力之損害，於估定被害人喪失或殘存勞動能
    力之價值時，應以其勞動能力在通常情形下可取得之對價為
    標準（最高法院94年台上字第2128號裁判意旨參照）；又原
    告於95年10月12日至96年7 月20日任職糸絲特服飾，每月平
    均薪資31,500元，有原告提出之薪資表、員工離職證明書在
    卷可稽。原告主張以每月薪資30,000計算為可採，則原告每
    年薪資360,000 元計算，原告為74年2 月27日出生，於96年
    5 月2 日車禍發生時為22歲2 月又5 日，又按97年5 月14日
    修正前勞動基準法第53條、第54條自請退休及強制退休之年
    齡，分別為55歲、工作25年以上及60歲（勞動基準法第54條
    第1 項第1 款所定強制退休年齡原為60歲，惟已於97年5 月
    14日修正，將強制退休年齡調高為65歲，然原告於事故發生
    時之勞動基準法規定之強制退休年齡原為60歲），審酌原告
    之年齡、車禍發生前已任職之職業及健康狀況等情事，認為
    原告之勞動年齡應可達60歲。就原告得請求喪失勞動能力之
    損害賠償金額計算，是以自96年5 月2 日計算至原告60歲即
    134 年2 月27日尚有37年9 月又25日（37 .8 年），依年別
    5%複式霍夫曼計算法（第一年不扣除中間利息），其計算式
    為：[360000*21.00000000 （此為應受扶養37年之霍夫曼係
    數）+360000*0.8*（21.00000000-00.00000000）]=7,759,9
    06（小數點以下四捨五入）；7,759,906 ×69.21 % ＝5,37
    0,631 （小數點以下四捨五入），是以原告得請求勞動能力
    喪失之損害為5,370,631 元。
  10.精神損失補償3,000,000 元（右手重殘之下半生的痛苦及不
    便等）：
    原告主張被告應給付原告慰撫金3,000,000 元，提出診斷證
    明書為證，被告抗辯：原告請求之數額明顯過高等語。按慰
    撫金之多寡，應斟酌雙方之身份、地位、資力與加害之程度
    及其他各種情形核定相當之數額，其金額是否相當，自應依
    實際加害情形與被害人所受之痛苦及雙方之身份、地位、經
    濟狀況等關係決定之。參酌原告及被告之所得及財產、經濟
    情形，有稅務電子閘門財產所得調件明細表可憑。原告為服
    飾店工作，被告乙○○為司機，被告隆山元公司為乙○○之
    雇主，原告因被告過失受有前開傷害住院手術復健治療，對
    其生理、人格及心理造成相當之生活上不便及精神上痛苦，
    經治療後仍有右上肢肢能嚴重受損，被告迄未與原告達成和
    解，並一再辯稱被告並無過失而係原告之過失等情，認原告
    請求非財產上損害賠償300 萬元，尚屬過高，應以70萬元為
    適當。
  11.綜上，原告得請求被告賠償之損害應為6,270,170 元（17,5
    54＋2,485 ＋30,000＋13,500元＋16,000＋120,000 ＋5,37
    0,631 ＋700,000 ＝6,270,170 元。
四、又按被保險汽車發生汽車交通事故，被保險人已為一部之賠
    償者，保險人僅於本法規定之保險金額扣除該賠償金額之餘
    額範圍內，負給付責任，強制汽車責任保險法第31條定有明
    文。原告於本件車禍發生後，已受領370,037 元之強制汽車
    責任保險金，有新光產物保險股份有限公司函及函附強制汽
    車責任保險給付理算明細表可稽。故原告受領之強制汽車責
    任保險金應自原告得請求之金額中扣除，扣除後原告尚得請
    求之金額為5,997,980 元（計算式：6,270,170 －272,190
    元＝5,997,980 元）。
五、從而，原告依侵權行為損害賠償之法律關係，請求被告給付
    5,997,980 元及自起訴狀繕本送達（97年1 月21日）翌日起
    即97年1 月22日起至清償日止按年息百分之5 計算之利息，
    為有理由，應予准許，超過上開金額之請求，為無理由，不
    應准許。
六、因本案事證已臻明確，兩造其餘主張陳述及所提之證據，經
    審酌後，或與本件爭點無涉，或於判決結果無影響，爰不逐
    一論述，附此敘明。
七、本件為刑事附帶民事訴訟事件，經刑事庭裁定移送而來，依
    法免徵第一審裁判費，亦無其他訴訟費用支出，就此不為訴
    訟費用之諭知。
八、原告陳明願供擔保請准宣告假執行，經核原告勝訴部分，核
    無不合，爰酌定相當擔保金額，准予宣告假執行。被告亦陳
    明願供擔保請准宣告免為假執行，經核亦無不合，爰酌定相
    當之擔保金額併准許之。至原告敗訴部分，因該部分之訴業
    經駁回，其假執行之聲請，已失所附麗，應併予駁回。
九、結論：原告之訴為一部有理由、一部無理由，依民事訴訟法
    第390 條第2 項、第392 條第2 項，判決如主文。
中    華    民    國    98    年    6     月    24    日
                  民事第一庭    法      官  林麗玉
以上正本係照原本作成。
如對本判決上訴，須於判決送達後20日內向本院提出上訴狀。
中    華    民    國    98    年    6     月    26    日
                                書  記  官  陳思璟


司法院資訊處製作；財團法人民間司法改革基金會備份。
